【裁判字號】    98,交聲,24
【裁判日期】    980527
【裁判案由】    違反道路交通管理處罰條例聲明異議
【裁判全文】
臺灣花蓮地方法院交通事件裁定          98年度交聲字第24號
原處分機關  交通部公路總局臺北區監理所花蓮監理站
異  議  人
即受處分人  邱冠婷  原名乙○.
上列異議人即受處分人因違反道路交通管理處罰條例案件，對於
交通部公路總局臺北區監理所花蓮監理站民國97年12月18日所為
之處分（處分案號：花監違字第裁44-C00000000號），聲明異議
，本院裁定如下：
    主  文
原處分撤銷。
邱冠婷不罰。
    理  由
一、按交通法庭認為聲明異議有理由，或聲明異議雖無理由而原
    處分不當或違法者，應以裁定將原處分經聲明異議部分撤銷
    ，並自為裁定，道路交通案件處理辦法第20條定有明文。次
    按法院受理有關交通事件，準用刑事訴訟法之規定，道路交
    通管理處罰條例第89條前段亦有明文。又認定犯罪事實所憑
    之證據，雖不以直接證據為限，間接證據亦包括在內；然而
    無論直接或間接證據，其為訴訟上之證明，須於通常一般之
    人均不致有所懷疑，而得確信其為真實之程度者，始得據為
    有罪之認定，倘其證明尚未達到此一程度，而有合理之懷疑
    存在以致事實審法院無從取得有罪之確信時，即應由法院為
    被告無罪之判決（最高法院76年臺上字第4986號判例參照）
    。從而，刑事訴訟上「法院認定被告有罪，就該有罪事實不
    能有任何合理懷疑存在」之原則，於法院審理交通案件時亦
    有適用。質言之，法院於審理行為人違反道路交通管理處罰
    條例案件，當踐行完畢調查證據之程序後，為事實之認定時
    ，如就原處分機關所認定之行為人違規事實仍有合理懷疑，
    而無法確信行為人確有該當於道路交通管理處罰條例各該處
    罰條文之構成要件事實存在時，即應依訴訟法上「倘有懷疑
    ，則從被告利益為解釋」之證據法則，對受處分人為有利之
    認定。
二、原處分意旨略以：本件異議人即受處分人邱冠婷於民國97年
    6月9日16時55分許，駕駛車牌號碼 UW3-080號輕型機車（下
    稱系爭機車），於臺北縣淡水鎮○○路與文化路口（水利會
    前），因異議人「駕車行經燈光號誌管制之路口闖紅燈」違
    規，經臺北縣警察局淡水分局員警攔停，並當場以異議人違
    反道路交通管理處罰條例第 53條第1項規定，掣開北縣警交
    字第 C00000000號通知單舉發後，原處分機關即於97年12月
    18 日依違反道路交通管理處罰條例第53條第1項，裁處異議
    人罰鍰新臺幣4,500元，並依同條例第63條記違規點數3點。
三、異議意旨略以：當時交通號誌為綠燈，因有塞車狀況，異議
    人因而塞在路中間，必須快速前行，正好員警在前方將異議
    人攔下開單告發，異議人曾向員警告知情況，但員警不予理
    會，為此不服原處分而聲明異議等語。
四、經查：本件係臺北縣警察局淡水分局員警甲○○執行交通稽
    查，目的在取締交通違規，此為證人甲○○於本院98年5月4
    日進行遠距訊問時證述無誤。質諸證人甲○○於遠距訊問時
    具結證稱：「我們要定點站崗，維持和疏導交通秩序。當天
    只有我一人執勤。」、「（問：你站崗位置距離異議人違規
    的地點有多遠？）原則上是30到50公尺，因為我是目測異議
    人有闖紅燈才會開單子。」、「（問：上述都是憑你的肉眼
    及現在記憶陳述?）對」、「（問 ：因每件都很類似，是否
    能記得每件的情況 ?）異議人確有違規我們才會開單，而本
    件距今也7、8個月前了。」、「（問：明知會有爭議，為何
    未帶攝影器材以蒐證 ?）我們器材不充足。」，是證人亦無
    法否認單憑目視結果所為舉發之正確性容有疑問。再查，吾
    人肉眼所視，每有誤差或錯覺，警方於取締交通違規事件，
    除偶發因素外，若專為取締違規而執行交通勤務，事前本可
    充分準備符合當今科技之蒐證器材，諸如以照相或錄影方式
    取證，既能為違規事實之客觀證明，防止人為錯誤，復有影
    片或照片存證可免於爭執，另以法律經濟之觀點，如遇爭執
    而真相不明時，警方未能於值勤取締交通違規時攜帶攝影器
    材存證，以杜爭執者，其不利益自不能全歸於異議人。是以
    ，本件員警取締交通違規事件，僅係肉眼目擊而未以照相方
    式取證為違規之證明，難認上開闖紅燈之事實存在，僅以證
    人親眼目睹違規行為之指稱為證據，無其他證據相佐，且異
    議人於陳述書及庭訊中均堅決否認闖紅燈之情事，難以據以
    認定異議人確有闖紅燈違規情事。
五、綜上所述，原處分機關所為舉證無法使本院確信異議人確有
    上揭違規事實，再者，本院復查無其他積極證據足資認定異
    議人確有上述違規行為，揆諸首揭說明，異議人之異議為有
    理由，應由本院將原處分撤銷，並諭知異議人不罰。
據上論斷，應依道路交通案件處理辦法第20條，裁定如主文。
中    華    民    國    98    年      5  月     27    日
                  交通法庭      法  官   沈培錚
上列正本證明與原本無異。
如對本裁定不服，應於送達後5日內，向本院提出抗告狀 （應抄
附繕本）。
中    華    民    國    98    年    5     月    29    日
                                書記官


司法院資訊處製作；財團法人民間司法改革基金會備份。
